臺灣臺北地方法院刑事裁定　　　　　　 100年度聲判字第32號
聲　請　人
即 告 訴人　曾盛雄
代　理　人　林添進律師
被　　　告　鄭中平
上列聲請人因告訴被告妨害名譽等案件，不服臺灣高等法院檢察
署檢察長中華民國100年1月17日，100年度上聲議字第550號駁回
聲請再議之處分（原不起訴處分案號：臺灣臺北地方法院檢察署
99年度偵字第27334號），聲請交付審判，本院裁定如下：
    主  文
聲請駁回。
    理  由
一、按告訴人不服上級法院檢察署檢察長或檢察總長認再議為無
    理由而駁回之處分者，得於接受處分書後10日內委任律師提
    出理由狀，向該管第一審法院聲請交付審判。法院認為交付
    審判之聲請不合法或無理由者，應駁回之。刑事訴訟法第25
    8條之1、第258條之3第2項前段，分別定有明文。
二、聲請人原告訴意旨略以：被告鄭中平於民國99年9月6日2時
    20分許，至臺北市○○路131號臺灣臺北地方法院檢察署開
    庭前，行經該署3樓穿堂時，被告竟基於公然侮辱之犯意，
    以三字經「幹你娘」出言辱罵告訴人曾盛雄；同日2時30分
    於該署第13偵查庭開庭時，被告竟基於恐嚇之故意，向告訴
    人揚言欲毆打告訴人，使告訴人心生畏懼；因認被告涉犯刑
    法第309條之公然侮辱及第305條之恐嚇罪嫌。
三、臺灣臺北地方法院檢察署檢察官偵查結果以：「被告是否基
    於公然侮辱之犯意，以三字經『幹你娘』出言辱罵告訴人乙
    節，雖有告訴人指訴在卷，惟為被告所否認已如前述，且經
    傳訊當時在場之證人翁自清及葉建廷律師，均到庭具結後證
    述：事發當日並無聽聞被告有此辱罵言語在卷，是被告是否
    真有對告訴人公然侮辱犯行，尚難僅憑告訴人單方指訴即予
    遽認；另勘驗99年9月6日2時30分於本署第13偵查庭開庭時
    之庭訊光碟，被告於開庭時與告訴人之對話如下：『曾盛雄
    ：報告檢察官，我要先聲明一下，我多次跟他在貴陽街開庭
    ，他就在候訊室說等一下開完庭要留下來打我，我跟檢察官
    報告，今天我才剛進來，他罵我三字經啦，這要請檢察官先
    處理一下，先紀錄起來。檢察官：上次有被打嗎？曾盛雄：
    沒有。後來法警護送我先離開。檢察官：來這邊就先不要吵
    架。鄭忠平：報告檢察官我講一句話可以嗎，要我就打他了
    ，我不會罵他。我要我就打他，我現在都敢打他，我不會罵
    他，所以他滿嘴的胡說八道...』，有勘驗筆錄在卷可稽，
    是由被告開庭時之說話語氣可知，被告當時乃就告訴人之公
    然侮辱指控加以辯解，意欲表達告訴人指控之內容並不可信
    ，並非真要出手毆打告訴人甚明，自難認被告有何恐嚇行為
    及故意，無以該罪相繩被告之理。本件被告所辯，衡情度理
    尚非無稽，應堪採信。此外，復查無其他積極證據足認被告
    涉有前述犯行，...，自應認其罪嫌不足。」依刑事訴訟法
    第252條第10款處分不起訴。
四、聲請人不服上開不起訴處分，聲請再議意旨略以：
（一）公然侮辱部分：
    1.聲請人經過三樓穿堂時，被告與翁自清、葉建廷三人坐在
      一起，被告大聲罵聲請人時，坐在旁邊的翁自清、葉建廷
      不可能沒聽見。翁自清推說不知道，那是必然的，因翁自
      清在被告成立的鴻昇資產管理公司任職總經理，被告在法
      院有多起訴訟，翁自清都是代理人，且同為貪瀆案的共同
      被告，依常理判斷，翁自清不可能說實話，而葉建廷為翁
      自清的訴訟律師，推說當時在看卷子，亦屬必然。這種證
      人不吐實的狀況，不用聲請人提起，檢察官自己可判斷。
    2.聲請人在99年9月16日的告訴狀內，已指明有三個監視器
      錄影帶可證明，然地檢署遲至99年11月1日才發文答覆「
      本股於99年9月17日聯絡本署法警室調閱錄影帶，惟監察
      錄影畫面保留期間為一星期，於  台端聲請保存時，錄影
      畫面已經滅失」，查偵查犯罪依法應盡一切調查之能事，
      至其所不能，即使覆蓋上去，依現在的技術，仍可還原，
      然地檢署本應先扣存此錄影帶，以待調查，捨此不為，卻
      以滅失答覆，顯未盡調查之能事。
（二）恐嚇部分：
    1.光碟內「檢察官：來這邊就先不要吵架」，此時，被告已
      作勢趨前欲毆打聲請人，經檢察官大聲喝止「站好」好幾
      聲，法警也下來了，這不僅是口頭恐嚇，行動也出來了，
      已使聲請人心生極大的畏懼，然勘驗光碟的記錄，卻把這
      一段確切的犯罪動作給遺漏了，顯然與卷證不符，請再勘
      驗光碟。
    2.不起訴書說「是由被告開庭時之說話語氣可知，被告當時
      乃就告訴人之公然侮辱指控加以辯解，意圖表達告訴人之
      指控內容並不可信」，係毫無依據的替被告辯解，更是讓
      人質疑，因為，這是9月6日2時30分才開庭就發生的恐嚇
      案件，被告根本無須辯解，被告如沒罵聲請人三字經，當
      場可反控聲請人誣告，被告卻捨此等文明有效的方式不為
      ，反而大聲咆哮公堂，恐嚇聲請人，亦可反證被告確實有
      公然侮辱聲請人，然地檢署卻不依常理判斷，反為被告脫
      罪，令人不服。
（三）為調查事實的真相，聲請人請求對聲請人、證人、被告測
      謊。被告如果拒絕測謊，當是犯罪心虛不敢測謊，即可作
      為證據等節，指摘原不起訴處分不當。
五、臺灣高等法院檢察署檢察長就上開再議之聲請審核結果認：
（一）公然侮辱部分：證人翁自清、葉建廷之證言均經具結，且
      即令三人同坐一起，個人注意事項不一，自不得以三人坐
      在一起，且彼此間有關係，反推證言不實；又原檢察官係
      以監視錄影畫面滅失，函覆聲請人99年9月16日聲請保全
      監視錄影帶，並未以此作為不起訴處分之依據。
（二）恐嚇部分：1.光碟內，「檢察官：來這邊就先不要吵架」
      ，接著「鄭中（誤植為忠）平：報告檢察官我講一句話可
      以嗎，要我就打他了，我不會罵他。我要我就打他，我現
      在都敢打他，我不會罵他，所以他滿嘴的胡說八道……」
      ，有勘驗筆錄足憑（見他字卷第17頁），聲請人指「『檢
      察官：來這邊就先不要吵架』，此時，被告已作勢趨前欲
      毆打聲請人」，核與勘驗結果不符。2.由光碟內：「曾盛
      雄：報告檢察官，我要先聲明一下，我多次跟他在貴陽街
      開庭，他就在候訊室說等一下開完庭要留下來打我，我跟
      檢察官報告，今天我才剛進來，他罵我三字經啦，這要請
      檢察官先處理一下，先紀錄起來。」，聲請人係有要指控
      被告公然侮辱，原檢察官據此謂被告當時乃就聲請人之公
      然侮辱指控加以辯解，意圖表達聲請人之指控內容並不可
      信一節，認事論理並無不合。
    綜上所述，...，原檢察官為不起訴處分，並無違誤，自無
    再測謊之必要。本件聲請人之聲請再議，核無理由。爰依刑
    事訴訟法第258條前段為駁回之處分。
六、聲請人聲請交付審判意旨略以：
（一）99年9月6日下午2時20分，地檢署3樓的第一詢問室門口牆
      上，有3個監視器，已經將被告之犯行錄下，告訴人提出
      保全證據之聲請，然檢察官卻未及時扣下錄影帶，保全證
      據。
（二）聲請人開庭時，已表示前已具狀並當庭要求對聲請人及被
      告鄭中平及證人翁自清，辦理測謊，但檢察官卻裁示「年
      級大了，測謊不準」，甚至連訊問被告及證人，是否接受
      測謊，都未詢問，已違反刑事訴訟法之規定。
（三）聲請人指出99年9月6日的開庭錄音及錄音之光碟，由地檢
      署自行勘驗的筆錄，並未記錄全部的過程，要求公開再次
      的勘驗光碟，以取得正確完整的錄影、錄音記錄，但高檢
      署並未採納，也不公平、公正。
（四）被告在開庭時，在檢察官面前公然嗆說「要我就打他了，
      我要我就打他，我現在都敢打他」，其囂張的程度，在檢
      察官面前，都敢如此恐嚇，勘驗筆錄也都證實了，這如果
      不構成恐嚇要件，要如何才算恐嚇？
七、本院查：
（一）按刑事訴訟法第258條之1規定，告訴人得向法院聲請交付
      審判，係對於「檢察官不起訴或緩起訴裁量權」制衡之一
      種外部監督機制，法院僅就檢察官所為不起訴或緩起訴之
      處分是否正確加以審查，以防止檢察機關濫權。依此立法
      精神，同法第258條第3項規定法院審查聲請交付審判案件
      時「得為必要之調查」，其調查證據之範圍，自應以偵查
      中曾顯現之證據為限。而依同法第260條，對於不起訴處
      分已確定或緩起訴處分期滿未經撤銷者，得再行起訴之規
      定，其立法理由說明，該條所謂不起訴處分已確定者，包
      括「聲請法院交付審判復經駁回者」之情形在內。是前述
      「得為必要之調查」，其調查證據範圍，更應以偵查中曾
      顯現之證據為限，不得就告訴人新提出之證據再為調查，
      亦不得蒐集偵查卷以外之證據。否則，將與刑事訴訟法第
      260條之再行起訴規定，混淆不清，亦將使法院兼任檢察
      官之角色而有回復「糾問制度」之虞。且法院為交付審判
      之裁定時，視為案件已提起公訴，案件即進入審判程序，
      是法院裁定交付審判之前提，必須偵查卷內所存證據已符
      合刑事訴訟法第251條第1項規定「足認被告有犯罪嫌疑」
      ，檢察官應提起公訴之情形，即該案件已經跨越起訴門檻
      ，始應為交付審判之裁定。倘該案件須另行蒐證偵查，始
      能判斷應否交付審判者，因交付審判審查制度，並無如同
      再議制度，得為發回原檢察官續行偵查之設計，法院仍應
      依同法第258條之3第2項前段規定，以聲請無理由裁定駁
      回。
（二）聲請人聲請交付審判意旨所指各節，經臺灣臺北地方法院
      檢察署檢察官及臺灣高等法院檢察署審酌後，業已於不起
      訴處分書及駁回再議之處分書內明確說明被告此部分犯罪
      嫌疑不足之依據及理由，經核並無違背經驗法則、論理法
      則及證據法則之情事。查原檢察官係以監視錄影畫面滅失
      ，函覆聲請人99年9月16日聲請保全監視錄影帶，然並未
      以此作為不起訴處分之依據；且經原檢察官勘驗99年9月6
      日偵訊開庭光碟，勘驗結果並無如聲請人所指訴被告有作
      勢前欲毆打聲請人等情形，有勘驗筆錄在卷可稽（見他字
      卷第17頁），聲請人指稱勘驗筆錄並未記錄全部過程一節
      ，顯屬無據；又於偵查中，被告雖曾稱「要我就打他了，
      我要我就打他，我現在都敢打他」等語，然觀諸筆錄前後
      文意及被告語氣，可知被告當時係就聲請人之指控加以辯
      解，意欲表達聲請人之指控內容不可信，始出此語，尚難
      遽認被告有何恐嚇之故意。
（三）此外，綜觀全案卷證資料，亦未發現有何其他積極之證據
      足以證明被告確有聲請人所指述之公然侮辱及恐嚇之犯行
      ，是原檢察官及臺灣高等法院檢察署檢察長分別予以不起
      訴處分及駁回再議之聲請，並無不當。至聲請人所聲請再
      次勘驗光碟及對被告與證人翁自清、葉建廷測謊，矧原檢
      察官已就聲請人指述被告於99年9月6日偵查庭時有恐嚇言
      行之部分進行勘驗，有上開勘驗筆錄附卷可稽，且原檢察
      官於99年11月17日業已傳喚證人翁自清及葉建廷於偵查時
      具結證述，有上開偵訊筆錄在卷可參，是聲請人於偵查中
      所聲請調查證據部份，顯無必要，附此敘明。
八、綜上所述，臺灣臺北地方法院檢察署檢察官及臺灣高等法院
    檢察署檢察長就聲請人於偵查中提出之告訴理由及證據均已
    詳加斟酌，且因查無其他積極證據證明被告涉有聲請人所指
    之犯行，乃依刑事訴訟法第252條第10款規定，分別予以不
    起訴處分及駁回再議之聲請，並於上開處分書中詳為論述法
    律上之理由，且原處分所載證據取捨及事實認定之理由，亦
    無違背經驗法則、論理法則及證據法則之情事，對照卷內資
    料，於法並無違誤。本件聲請意旨仍執前詞，對於原處分加
    以指摘求予交付審判，非有理由，應予駁回。
九、據上論斷，應依刑事訴訟法第258條之3第2項前段，裁定如
    主文。
中    華    民    國    100    年    3    月    31    日
                  刑事第十二庭  審判長法  官  李英豪
                                      法  官  楊台清
                                      法  官  曾正龍
上正本證明與原本無異。
本裁定不得抗告。
                                      書記官  黃馨慧
中    華    民    國   100    年    4     月    8     日